最高法院刑事判決　　　　　　　　　　　　　　　八十八年度台上字第一九八六號
　　上　訴　人　甲○○
右上訴人因重傷害案件，不服台灣高等法院台南分院中華民國八十六年五月二十二日
第二審更審判決（八十六年度重上更(三)字第三三號，起訴案號：台灣台南地方法院檢
察署八十二年度偵字第九九八○號），提起上訴，本院判決如左：
    主  文
原判決撤銷，發回台灣高等法院台南分院。
    理  由
本件原判決認定上訴人甲○○係台南市○○路○段一七三號地下室一樓大香港ＫＴＶ
經理。緣黃添進於民國八十二年八月二十四日、八月二十六日曾至大香港ＫＴＶ消費
三次（八月二十四日消費二次），有部分款項積欠未付，黃添進復於八十二年九月三
日三時二十分許，第四次至該ＫＴＶ消費新台幣（下同）三千六百元，原欲簽帳，為
該店服務生拒絕，黃添進即與該店服務生發生爭執，服務生即叫上訴人前來處理，黃
添進亦與上訴人發生口角，其後黃添進僅付三千元即欲離去，上訴人見狀心生不滿，
乃夥同不詳姓名成年男子五人，共同基於使人受重傷之犯意，由不詳姓名者（身高約
一七○公分至一七五公分）持開山刀一把（未扣案），朝黃添進砍一刀，致黃添進有
右手喙肩峰、喙肱骨帶二頭肌、長頭肌腱斷裂等傷勢，倖黃添進逃避得當，始重傷
未遂，嗣經警趕赴現場處理等情。因而撤銷第一審判決，改判論處上訴人共同使人受
重傷未遂（累犯）罪刑，固非無見。
惟查：(一)、有罪之判決書應記載事實，刑事訴訟法第三百零八條後段定有明文。此所
謂之事實，凡於適用法令有關事項，均須詳為記載，始足為適用法律之基礎。原判決
認上訴人甲○○有共同使人受重傷未遂之犯行，但原判決對於上訴人究竟係同謀共同
正犯，抑於持刀之共犯行兇時，有參與共同重傷害之犯行，而有行為之分擔﹖並未詳
加認定，明確記載於事實欄內，顯未記載上訴人有何重傷害犯行；而所謂其他共犯五
人，除持刀行兇者一人外，其餘之人如何參與，亦未記載。其事實記載有欠明瞭，本
院無從為其適用法律當否之判斷，已有可議。又原判決事實欄僅記載「共同基於使人
受重傷之犯意」，究竟欲使被害人受如何之重傷害，未明確認定、記載，亦有未合。
(二)、有罪之判決書，其事實之記載與理由說明須兩相一致，方稱適法；倘若理由說明
與事實記載不相符合，或理由說明互生齟齬，均屬理由矛盾，按諸刑事訴訟法第三百
七十九條第十四款後段規定，其判決當然為違背法令。原判決事實欄記載由身高約一
七○公分至一七五公分之不詳姓名者持刀砍傷被害人等情，但於理由欄一之２又謂「
顯見係被告持開刀山一刀砍傷被害人造成」、「可見被告用力之猛」。究竟何人持刀
砍傷被害人，原判決事實之認定與理由之說明，互不一致，其有矛盾甚明。(三)、被害
人於警訊及檢察官偵查中指稱係上訴人持開山刀砍傷其身體（見警卷第三頁，偵查卷
第十一頁背面），於第一審則稱不能確定是否係被上訴人砍傷（見第一審卷第二十五
頁），足見其指述非始終如一。原判決理由欄一之－謂前開事實，迭據被害人分別於
警訊、偵查及第一審審理時「指訴不移」云云，與卷證資料不盡相符，已有未當。又
原判決認定持刀砍傷被害人者係不詳姓名身高約一七○公分至一七五公分之人，而非
上訴人，惟理由內並未詳述其憑以認定之證據及其認定之理由，亦有理由欠備之疏誤
。上訴意旨指摘原判決違背法令，尚非全無理由，應認仍有發回更審之原因。
據上論結，應依刑事訴訟法第三百九十七條、第四百零一條，判決如主文。
中      華      民      國    八十八    年      四      月     二十二   日
                              最高法院刑事第五庭
                                  審判長法官  董  明  霈
                                        法官  丁  錦  清
                                        法官  賴  忠  星
                                        法官  林  茂  雄
                                        法官  王  居  財
      右正本證明與原本無異
                                              書  記  官
中      華      民      國    八十八    年      四      月    二十八    日
